臺灣高等法院交通事件裁定　　　　　 100年度交抗字第1126號
抗告人　即
聲明異議人
即受處分人　王義雄
上列抗告人因違反道路交通管理處罰條例事件，不服臺灣桃園地
方法院，中華民國100年8月8日所為裁定（100年度交聲字第449
號），提起抗告，本院裁定如下：
    主  文
抗告駁回。
    理  由
一、按道路交通管理處罰條例係為加強道路交通管理，維護交通
    秩序，確保交通安全之目的而制定。汽車行駛快速公路應依
    速限標誌指示；又汽車行駛於高速公路、快速公路或設站管
    制之道路，行車速度超過規定之最高速限或低於規定之最低
    速限者，處汽車駕駛人3,000元以上6,000元以下罰鍰，並記
    違規點數1點，高速公路及快速公路交通管制規則第5條第1
    項前段、道路交通管理處罰條例第33條第1項第1款、同條例
    第63條第1項第1款分別定有明文。又汽車駕駛人之行為經以
    科學儀器取得證據資料證明其行為違規，當場不能或不宜攔
    截製單舉發者，得逕行舉發；第1項逕行舉發，應記明車輛
    牌照號碼、車型等可資辨明之資料，以汽車所有人為被通知
    人製單舉發，道路交通管理處罰條例第7條之2第1項第7款、
    第4項亦定有明文。
二、原裁定意旨略以：抗告人即聲明異議人即受處分人王義雄於
    民國100年2月6日上午10時26分許，駕駛車牌號碼8561－DL
    號自小客車，行經國道一號南向13.1公里處往汐止五高架車
    道時，因行車速度達時速111公里，超過該路段每小時100公
    里之最高速限11公里，經雷達（射）測速照相機拍攝採證，
    為警逕行舉發，受處分人不服舉發，經交通部公路總局新竹
    區監理所中壢監理站即原處分機關（下稱原處分機關）函請
    舉發單位調查，仍認定受處分人違規行為，依據道路交通管
    理處罰條例第33條第1項第1款、第63條第1項第1款及道路交
    通管理事件統一裁罰基準表之規定，裁處受處分人罰鍰新臺
    幣（下同）3,000元，並記違規點數1點。受處分人則以公路
    警察局副局長於80年 5月13日在立法院答覆立法委員質詢略
    稱：「公路警察局取締超速標準：最高速限100公里路段，
    當車速112公里時不罰，113公里以上則處罰等語」而聲明異
    議。原法院以受處分人自承確於上揭時、地，駕車以時速
    111 公里行駛等情，且有逕行舉發通知單附採證照片附卷足
    憑，並經函據內政部警政署國道公路警察局第一警察隊略以
    ：「本案違規路段最高速限為100公里，本隊設定拍照取締
    之速限為111公里。…並無設定車速112公里以內不罰之情形
    。」，是本件違規事實明確，認原處分機關並無違誤，而駁
    回受處分人異議之聲明等語。
三、抗告意旨意旨略以：受處分人王義雄駕駛8561－DL號自小客
    車於上揭時、地以時速111公里行駛，為警以超速逕行舉發
    。然依據聯合晚報80年5月13日生活版登載：「公路警察局
    取締超速標準，最高速限為100公里路段，當車速為112公里
    時不罰，113公里以上則處罰」之訊息，係時任公路警察局
    副局長朱培崑於國會殿堂所為之答詢，其對該執法標準之表
    示，既列為國會紀錄，具有法規命令之性質，當有法之拘束
    力，其下轄之執勤警員，即應受規範，而不得逾越，況行政
    行為應以誠實信用之方法為之，以保護人民正當合理之信賴
    。詎原審竟仍未維護人民之權利，而為異議駁回之裁定，抗
    告人不服，爰提起本件抗告，請求撤銷原裁定，另為適法之
    裁定云云。
四、經查：
  (一)受處分人王義雄於100年2月6日上午10時26分許，駕駛牌照
    號碼8561－DL號自小客車，行經國道一號南向13.1公里處往
    汐止五高架車道，遭國道公路警察局第一警察隊汐止分隊警
    員逕行舉發「速限100公里，經雷達（射）測定行速為111公
    里，超速11公里」之事實，有內政部警政署國道公路警察局
    公警局交字第ZAA069131號舉發違反道路交通管理事件通知
    單1紙在卷可稽，且為受處分人於聲明異議狀內所不爭執，
    受處分人違規行為事證明確，堪以認定。
  (二)按固定式雷達測試照相儀器，係利用雷達雷射波反射原理來
    監測行車的速度，當雷達偵測有超速情形方啟動照相機。而
    行為人有駕駛汽車行車速度超過規定之最高時速未逾10公里
    情形，而未嚴重危害交通安全、秩序或發生交通事故，且情
    節輕微，以不舉發為適當者，交通勤務警察或依法令執行交
    通稽查任務人員「得」對其施以勸導，免予舉發，違反道路
    交通管理事件統一裁罰基準及處理細則第12條第 1項第11款
    固有明文。惟其立法目的，旨在避免機器操作誤差（包含測
    速照相機器本身之誤差、操作人員使用之誤差、超速車輛儀
    表板顯示之誤差等），於超速情節未嚴重危害交通安全等情
    形下，賦予交通警察得實施勸導代替舉發之行政裁量權，以
    杜爭議。況上開違反道路交通管理事件統一裁罰基準及處理
    細則第12條第1項第11款之規定，係賦予交通勤務警察於汽
    車駕駛人行車速度超過規定之最高時速未逾10公里時，得採
    行實施勸導代替超速違規舉發之行政裁量權，然此非謂駕駛
    人超速未逾10公里，交通勤務警察若逕予舉發即不合法，但
    若駕駛人行車超速10公里以上依法定會舉發。又本件舉發受
    處分人駕駛上開自用小客車超速之違規事件，所使用者係12
    5H z照相式規格，LTI廠牌，型號為ULTRALYTE Compact 之
    雷達測速儀，其檢定合格單號碼為J0GB0000000，於99年10
    月21日檢定合格，有效期限至100年10月31日等情，此有經
    濟部標準檢驗局99年10月12日JO0000000號雷達測速儀檢定
    合格證書（見原審卷第18頁）1紙在卷足憑。足認該雷達測
    速儀器運作各項功能正常，且於測得異議人駕駛上開車輛超
    速行駛之日（即100年2月6日），該雷射測速儀尚在檢驗合
    格有效期限內，其準確性毋庸置疑。
  (三)我國法制就行政法規之適用以行為時之法規為準，此觀最高
    行政法院60年度判字第 374號判例意旨甚明。本件受處分人
    雖以：80年（受處分人於原審陳述係88年似有誤會，應予更
    正為80年）之公路警察局副局長曾於立法院答詢時，有明確
    表示超過113公里以上才會處罰，因此下屬之交通警察應以
    該標準來處罰，使符合誠信原則置辯，並提出簡報一份供參
    云云。然此談話內容僅係機關首長於立法委員詢問時之回答
    ，係屬該局當時之內規，法令並無規定。其後有關舉發超速
    寬容值係規範於違反道路交通管理事件統一裁罰基準及處理
    細則第12條，上述條文於95年 9月14日以交通部交路字第09
    50085052號令、內政部台內警字第0950871331號令會銜修正
    發布，並於95年 9月16日施行。目前該局各警察隊舉發超速
    之寬容值均一致採取10公里為標準，係依據違反道路交通管
    理事件就一裁罰基準及處理細則第12條:「行車人有下列情
    形之一，而未嚴重危害交通安全、秩序或發生交通事故且情
    節輕，以不舉發為適當者，交通勤務警察或依法令執行交通
    稽查任務人員得對其施以勸導，免予舉發：…。十一、駕駛
    汽車行車速度超過規定之最高時速未逾十公里。」等情，亦
    經本院函據內政部警政署國道公路警察局100年9月20日公局
    交字第1000022525號函復在卷。該項規定經由法律直接授權
    訂定，且經法定發布程序，對外於一般不特定人民直接產生
    法律效力，對內亦有拘束行政機關應依據該法規命令行政之
    效力。本案舉發單違規時間為100年2月6日10時26分，該路
    段速限100公里，所測得8561-DL號車行速111公里，超速11
    公里，因不符合得施以勸導之要件，故無車速112公里以下
    不罰之情形。受處分人所執上詞置辯，自不足採。
五、綜上所述，受處分於上開時、地，駕駛其所有之自用小客車
    ，經雷達測速儀測得車速為111公里，已超速11公里之違規
    行為，受處分人無證據證明測速儀器有任何操作誤差之處，
    且本件交通勤務警察使用之雷達測速照相儀器已檢驗合格，
    已如上述，且受處分人人於高速公路上超速行駛，危害交通
    情節非屬輕微，不符合免予舉發之要件，故認交通勤務警察
    逕行舉發應屬適當，核無違誤或何不當之處。故交通勤務警
    察逕行舉發，原處分機關依道路交通管理處罰條例第33條第
    1項第1款、第63條第1項第1款及違反道路交通管理事件統一
    裁罰基準表之規定，裁處受處分人3000元罰鍰，並記違規點
    數1點之處分，應屬適當，原審本同上見解，而駁回異議人
    即受處分人聲明異議，經核尚無違誤或何不妥之處。本件抗
    告人仍執上詞指摘原裁定不當，為無理由，應予駁回。
據上論結，應依道路交通事件處理辦法第25條，刑事訴訟法第41
2條，裁定如主文。
中    華    民    國   100    年    9     月    22    日
                  刑事第二十二庭審判長法  官  郭雅美
                                      法  官  李麗珠
                                      法  官  魏新國
以上正本證明與原本無異。
不得再抗告。
                                      書記官  葉金發
中    華    民    國   100    年    9     月    26    日